Inventaris van het archief van mr. E.L.C. Schiff [levensjaren: 1918-2007], 1938-2005
Nationaal Archief, Den Haag
E.L.C. Schiff
Schiff
1935-2005
C38
2.60 meter; 162 inventarisnummers.
Normale geschreven, getypte en gedrukte documenten, geen bijzondere handschriften. Het archief bevat een aantal foto's.
Nationaal Archief, Den Haag
Schiff, Emile Louis Constant, 1918-2007
Het archief van mr. E.L.C. Schiff bevat archivalia betreffende zijn diplomatieke en ambtelijke loopbaan. Hieronder bevinden zich dagboeken, documentatie, krantenartikelen en foto’s uit zijn ambtsperiode bij de ambassades in Washington en Madrid (1945-1952). Daarnaast zijn er stukken en documentatie bewaard gebleven uit zijn secretariaatschap van Buitenlandse Zaken (1952-1955) en zijn lidmaatschap van de permanente missie bij de VN (1954-1959). Uit zijn periode als gevolmachtigd minister in resp. Washington (1959-1964) en Jakarta (1965-1668) zijn met name de stukken betreffende de positie van Nieuw-Guinea in de internationale politiek en de stukken met betrekking tot Indonesië van belang. Verder zijn er uit zijn periode als secretaris-generaal van Buitenlandse Zaken (1968-1977) diverse omslagen aanwezig met stukken over de terroristische activiteiten in Nederland, waaronder de treinkapingen en de gijzelingenacties in ambassades in de zeventiger jaren. Uit zijn ambassadeurschap te Australië (1977-1983) zijn stukken over het vlootbezoek in het kader van het 150-jarig jubileum van de Koninklijke Marine en de Bicentenary ’88 (het 200-jarige bestaan van Australië) opgenomen in het archief. Tot slot bevat het archief zijn (bureau)agenda’s, zijn aantekenboeken en zijn correspondentie.
Archiefvorming
Geschiedenis van de archiefvormer
De diplomaat en jurist Emile Louis Constant Schiff werd in 1918 geboren als zoon van een ordonnantsofficier van Koningin Wilhelmina. Tijdens zijn rechtenstudie in Leiden werd hij in 1939 opgeroepen voor militaire dienst, alwaar hij tot 1940 diende en dankzij een brief van zijn vader aan de autoriteiten met groot verlof kon. Hij rondde in Leiden een opleiding rechten af en aan het einde van de oorlog trouwde hij met Jeanette Nettie van Rees.
Hij startte zijn diplomatieke loopbaan in 1945 bij de ambassade in Washington, waar hij in eerste instantie werkte aan het geheime archief, maar al snel op de politieke afdeling terecht kwam. Tot zijn taken behoorde onder meer het schrijven van rapporten over de binnenlandse politiek.
In 1949 werd hij als lid van de Nederlandse delegatie in de functie van hoofd van de consulaire afdeling overgeplaatst naar Madrid. In 1952 kreeg hij de ambitie zijn loopbaan voort te zetten in Den Haag en hij vertrok naar Nederland om zijn plannen te bespreken. De uitslag was positief en hij begon op 1 juli van dat jaar als particulier secretaris op het ministerie van Buitenlandse Zaken, wat inhield dat hij de liaison was tussen de ministers en het ministerie via de secretaris-generaal. Het ministerie werd in die tijd bestuurd door 2 ministers, Beyen en Luns. Beyen werd aangesteld voor de Europese samenwerking en de NAVO, en Luns hield zich bezig met de Benelux en alle bilaterale betrekkingen.
Na twee jaar werkzaam te zijn geweest op het ministerie van Buitenlandse Zaken, stelde hij aan Luns voor om een functie bij de VN in New York te betrekken. Luns stemde in en Schiff woonde in eerste instantie de Algemene Vergadering bij om aan het begin van 1955 lid te worden van de permanente missie. Het debat over de staatkundige positie van Nieuw-Guinea had de bijzondere aandacht bij deze vergaderingen.
In 1959 nam hij de functie van gevolmachtigd minister te Washington aan, waar hij gebeurtenissen als de Cubacrisis in 1962, en in 1963 de moord op president Kennedy van dichtbij meemaakte. De eerste jaren van zijn aanstelling hield hij zich echter voornamelijk bezig met de kwestie-Nieuw-Guinea.
Eind 1964 werd Schiff door Koningin Juliana beëdigd tot haar buitengewoon en gevolmachtigd ambassadeur te Indonesië. In 1965 betrok hij in Jakarta zijn ambtswoning en overhandigde hij zijn geloofsbrief aan president Soekarno. Hij maakte de coup mee en de presidentsopvolging in 1967 van Soekarno op Suharto.
In 1968 keerde hij terug naar Nederland, waar hij de functie van Secretaris-Generaal van het ministerie van Buitenlandse Zaken zou bekleden. Hij kreeg in deze functie onder meer te maken met diverse terroristische acties, zoals de bezetting van de Indonesische ambassade in 1970, de gijzelingsactie in de kanselarij van de Franse ambassade in Den Haag door de leden van het Japanse Rode Leger in 1974, de kaping van een KLM vliegtuig te Malta en de treinkapingen door Molukkers te Beilen (1975) en De Punt (1977) en de bezetting van het Indonesische consulaat-generaal in 1975.
Zijn laatste post betrok hij in 1971, als ambassadeur te Canberra, Australië, waar hij tot zijn pensioen in 1983 diende.
In 2003 schreef hij zijn boek 'Van plein tot apenrots', waarin hij verhaalt over zijn carrière bij de buitenlandse dienst. Hij overleed op 29 november 2007 te Den Haag.
Geschiedenis van het archiefbeheer
De verwerving van het archief
Het archief is door schenking verworven.
Inhoud en structuur van het archief
2.21
Ordening van het archief
Het archief is grotendeels chronologisch ingedeeld op volgorde van zijn functies bij Buitenlandse Zaken.
Aanwijzingen voor de gebruiker
Openbaarheidsbeperkingen
Volledig openbaar.
Materiële beperkingen
Aanvraaginstructie
Openbare archiefstukken kunnen online worden aangevraagd en gereserveerd. U kunt dit ook via de terminals in de studiezaal van het Nationaal Archief doen. Om te kunnen reserveren dient u de volgende stappen te volgen:
U maakt een profiel aan op www.gahetna.nl, en logt vervolgens in
Via de archiefinventaris (alleen de beschrijvingen met rode nummers) selecteert u het gewenste archiefstuk door op de knop 'Reserveren' te klikken
In het volgende scherm geeft u aan op welke dag u het archiefstuk wilt inzien
Indien u zich bevindt in de studiezaal en een tafelnummer heeft ontvangen kunt u dit nummer vermelden. Als u geen tafelnummer heeft kunt u tafelnummer 777 laten staan
Vervolgens bevestigt u uw reservering door deze te versturen.
Verwant materiaal
Beschikbaarheid van kopieën
Publicaties
E.L.C. Schiff, Van Plein tot Apenrots, ambtenaar van de Buitenlandse Dienst, Amsterdam 2005
Beschrijving van de series en archiefbestanddelen
- Loopbaan, I.
  - Voorambtelijke periode, 1.1
    - Correspondentie tussen Schiff en zijn ouders tijdens zijn militaire dienst., 1939-1940; 1; 1 omslag
    - Gedeelten uit de Staatsalmanak., 1939, 1945; 2; 1 omslag
    - Foto's., 1940, z.j.; 3; 2 stukken
      Betreft een familiefoto en een foto van Schiff's team op de Haagsche Golfclub
    - Gedeelte uit Schiff's dagboek., 1945; 4; 1 omslag
    - 'Artillerielied'., 2006; 5; 1 omslag
  - Tweede ambassadesecretaris te Washington, 1945-1949, 1.2
    - Gedeelten uit dagboeken alsmede documentatie., 1945-1949; 6; 1 omslag
      De documentatie betreft onder meer enkele foto's, officiële uitnodigingen en krantenartikelen
  - Lid Nederlandse legatie te Madrid, 1949-1952, 1.3
    - Documentatie betreffende Schiff's ambtsperiode in Madrid., 1949-1952 (1975); 7; 1 omslag
      Betreft gedeelte uit een dagboek, krantenartikeltjes, maar voornamelijk foto's
    - Ingekomen brieven en stukken betreffende enkele personele aangelegenheden, 1951-1952; 8; 1 omslag
  - Secretaris van beide ministers van Buitenlandse Zaken, 1952-1954, 1.4
    - Stukken en documentatie betreffende Schiff's verblijf in Den Haag., 1952-1955; 9; 1 omslag
  - Lid Permanente Missie bij de Verenigde Naties, 1954-1959, 1.5
    - Foto's en documentatie betreffende Schiff's werk als lid van de Permanente Missie bij de Verenigde Naties., 1954-1959; 10; 1 omslag
      Betreft voornamelijk foto's van de 'twelfth session of the united nations general assembly 26th september 1957' te New York, alsmede een persoonlijke beschrijving van het werk van de VN.
    - Uitgaande persoonlijke brieven aan de heer L.J. Fledderus., 1955, 1957; 11; 2 stukken
      L.J. Fledderus was Schiff's oud-collega op Buitenlandse Zaken
  - Gevolmachtigd minister te Washington, 1959-1964, 1.6
    - Correspondentie., 1959-1964; 12; 1 omslag
      Betreft onder meer persoonlijke brieven aan collega's bij de Buitenlandse Dienst
    - Stukken betreffende Schiff's activiteiten als gevolmachtigd minister., 1959-1964; 13; 1 omslag
      Betreft onder meer stukken over de positie van Nieuw-Guinea en de analyse van een redevoering van president Johnson over de Atlantische samenwerking als grondslag van het Amerikaanse buitenlandse beleid, alsmede documentatie en foto's
    - Stukken betreffende de positie van Nieuw Guinea., 1960-1963, 1970; 14; 1 omslag
  - Buitengewoon en gevolmachtigd ambassadeur te Jakarta (Indonesië), 1965-1968, 1.7
    - Stukken betreffende de aanbieding van de geloofsbrief aan President Soekarno., 1965; 15; 1 omslag
      Bevat onder meer de toespraak en foto's
    - Documentatie betreffende de politieke en diplomatieke verhoudingen met Indonesië, 1965-1968; 16; 1 omslag
      Betreft o.a. gedeelte uit Schiff's dagboek, een radiospeech, foto's en krantenartikelen
    - Foto's betreffende Schiff's activiteiten te Jakarta., 1965-1968; 17-22; 6 omslagen
      - Bezoek van minister Luns aan Jakarta, 17
      - Bezoek van minister B.J. Udink aan Jakarta, 18
        De heer Udink was als minister zonder portefeuille belast met ontwikkelingssamenwerking
      - Kanselarij, 19
      - Diverse recepties, 20
      - Kranslegging op de erebegraafplaats te Java, 21
      - Overige, 22
    - Memoranda, aantekeningen voor dossiers en rapporten betreffende diverse ambtsgerelateerde onderwerpen, 1965-1968; 23; 1 omslag
      Betreft onder meer de verslaglegging van een dienstreis van Schiff aan Midden- en Oost Java in 1967
    - Koeriersberichten en geseinde berichten betreffende voornamelijk de politieke situatie in Indonesië, 1965-1968; 24; 1 omslag
    - Correspondentie betreffende Schiff's werkzaamheden te Jakarta, 1965-1969; 25; 1 omslag
      Betreft voornamelijk correspondentie over (de inrichting van) het ambassadehuis te Jakarta
  - Secretaris-Generaal van het ministerie van Buitenlandse Zaken, 1968-1977, 1.8
    - Stukken betreffende de gevolgen van de demonstratie van de RMS tegen de Ambassade van de Republiek Indonesië in Den Haag., 1968-1977; 26; 1 omslag
      Betreft o.m. correspondentie tussen de heer Alamsjah en Schiff
    - Stukken van de Secretaris-Generaal van het ministerie van Buitenlandse Zaken (Schiff) betreffende voornamelijk personele aangelegenheden op het departement., 1969-1977; 27-29; 3 pakken
      - 1969-1972, 27
      - 1973-1975, 28
      - 1976-1977, 29
        Alsmede stukken betreffende o.m. huisvesting van het ministerie en de instelling van de Commissie Integratie
    - Documentatie en foto's van Schiff's werkzaamheden als SG, ca. 1970-1977 (1981); 30; 1 omslag
    - Memo's, memoranda en notities van de Secretaris-Generaal aan de minister betreffende diverse personele aangelegenheden.., 1971-1977; 31; 1 pak
    - Stukken betreffende terrorisme., 1973-1977; 32-39; 8 omslagen
      - Stukken betreffende de vliegtuigkaping in Malta door de 'National Arab Youth Organisation for the Liberation of Palestine', wegens de vermeende betrokkenheid van Nederland in de levering van wapens aan Israel.. 1973-1974, 32
      - Stukken betreffende de gebeurtenissen rond de gijzeling van 11 personen in de Franse ambassade door het Japanse Rode Leger te 's-Gravenhage op vrijdag 13 september 1974. 1974, 33
      - Stukken betreffende de gijzelingsactie in de Scheveningse strafgevangenis door Palestijnse terroristen op 26-10-1974. 1974, 34
      - Stukken betreffende de bezetting van de Iraanse ambassade te Wassenaar. 1974, 35
      - Stukken betreffende de treinkaping door Molukkers te Beile. 1975, 36
      - Stukken betreffende de bezetting van het Indonesisch Consulaat Generaal te Amsterdam door Molukkers. 1975, 37
      - Stukken betreffende de beleidsvorming omtrent terroristische acties van de RMS. 1974-1976, 38
        Betreft o.m. stukken die betrekking hebben op gesprekken met Manusama.
      - Stukken betreffende de treinkaping bij Vries (De Punt) en de gijzelingsactie van schoolkinderen in Boven-Smilde. 1977, 39
    - Stukken betreffende het verlies van bagage tijdens een dienstreis naar Cyprus., 1976; 40; 1 omslag
  - Ambassadeur te Canberra, Australië, 1977-1983, 1.9
    - Stukken betreffende diplomatieke werkzaamheden, zoals rapportages over de Australische verkiezingen en verslaggeving van de buitenlandse economische betrekkingen., 1977-1983; 41; 1 pak
      Bevat onder meer jaarrapport Australië 1981
    - Documentatie., 1978-1983; 42; 1 omslag
      Betreft o.m. foto's en krantenartikelen van officiële activiteiten
    - Stukken betreffende specifieke festiviteiten., 1979-1988; 43-44; 2 omslagen
      - Stukken betreffende het vlootbezoek bij het 150-jarige bestaan van de Koninklijke Marine aan West Australië. 1979, 43
        Bevat ook enkele foto's
      - Stukken betreffende 'Bicentenary '88', herdenking en viering van het 200-jarig bestaan van Australië. 1982-1988, 44
        Schiff was na zijn pensionering in 1983 als lid van de interdepartementale werkgroep belast met het opstellen van een programma van activiteiten rondom de Bicentenary
- Agenda's, II.
  - Agenda (losbladig), 1957-1964; 45; 1 omslag
  - Bureau agenda's, 1963-1983; 46-65; 20 omslagen
    Met hiaten.
    - 1963, 46
    - 1965, 47
    - 1966, 48
    - 1967, 49
    - 1968, 50
    - 1969, 51
    - 1970, 52
    - 1971, 53
    - 1972, 54
    - 1973, 55
    - 1974, 56
    - 1975, 57
    - 1976, 58
    - 1977, 59
    - 1978, 60
    - 1979, 61
    - 1980, 62
    - 1981, 63
    - 1982, 64
    - 1983, 65
  - Aantekenboeken., 1961-1977; 66-84; 19 omslagen
    - 1961, 11 juli t/m 1962, juni, 66
    - 1962, 14 juni t/m 1963, september, 67
    - 1963, augustus t/m 1970, 21 december, 68
    - 1970, 20 december t/m 1971, 16 september, 69
    - 1971, 27 augustus t/m 1972, 4 april, 70
    - 1972, maart t/m 1973, 22 februari, 71
    - 1973, 22 februari t/m 1973, 17 augustus, 72
    - 1973, 17 augustus t/m 1974, 9 januari, 73
    - 1974, 9 januari t/m 1974, 24 april, 74
    - 1974, 24 april t/m 1974, 19 augustus, 75
    - 1974, 19 augustus t/m 1975, 10 januari, 76
    - 1975, 13 januari t/m 1975, 17 mei, 77
    - 1975, 17 mei t/m 1975, 2 oktober, 78
    - 1975, 3 oktober t/m 1975, 18 december, 79
    - 1975, 19 december t/m 1976, 31 maart, 80
    - 1976, 1 april t/m 1976, 25 augustus, 81
    - 1976, 25 augustus t/m 1977, 1 februari, 82
    - 1976, 2 februari t/m 1977, 31 augustus, 83
    - 1977, 31 augustus t/m 1981, 84
- Correspondentie, III.
  - Correspondentie, 1946-2003; 85-152; 64 omslagen, 4 pakken
    - A.N. Baron van Aerssen Beijeren van Voshol. 1972-1974, 85
    - C.D. Barkman. 1963-1991, 86
    - G.W. Baron Bentinck. 1977, 87
    - A.W.C. Baron Bentinck van Schoonheten. 1951-1969, 88
    - O.F. Baron Bentinck van Schoonheten. 1952-1971, 89
    - N.S. Blom. 1965-1966, 90
    - C.W. Baron van Boetzelaer van Asperen. 1950-1974, 91
    - C.G.W.H. Baron van Boetzelaer van Oosterhout. 1970, 92
    - Dr. H.N. Boon. 1946-1976, 93
    - Th.H. Bot. 1964-1975, 94
    - R. Fack. 1951-1977, 95
    - R. Froger. 1948-1980, 96
    - W.J.G. Baron Gevers. 1949-1974, 97
    - Golfclub. 1978-1983, 98
    - L.H.J.B. van Gorkom. 1976-1984, 99
    - M.P. Gorsira. 1974-1976, 100
    - L.J. Goedhart. 1964-1985, 101
    - S. Baron van Heemstra. 1952-1976, 102
    - H.A. Helb. 1949, 103
    - Jonkheer J.L.R. Huydecoper van Nigtevecht. 1962-1991, 104
    - J.H.O. Insinger. 1959-1980, 105
    - F. Italianer. 1977-1985, 106
    - P.W. Jalink. 1949-1974, 107
    - Dr. E. Jonckheer. 1975, 108
    - H.C. Jorissen. 1962-1972, 109
    - Drs. T.M.T.M. Kasteel. 1978-1985, 110
    - J.G. Kist. 1965-1974, 111
    - E.N. van Kleffens. 1949-1975, 112
    - E.J. Baron van Lewe van Aduard. 1974, 113
    - D.W. Baron van Lynden. 1974-1980, 114
    - R.B. Baron van Lynden. 1970-1974, 115
    - Dr. J.M.A.H. Luns. 1955-2001, 116
      Bevat tevens enkele krantenknipsels
    - Drs. J. Meijer. 1955-1997, 117
    - J.C. Nieuwenhuijsen. 1965-1980, 118
    - R. Pesch. 1977-1984, 119
    - C.H.A. Plug. 1980-1989, 120
    - Drs. J. Polderman. 1958-1976, 121
    - Jhr B.E. Quarles van Ufford. 1969-1975, 122
    - Jhr. L. Quarles van Ufford. 1974-1979, 123
    - F. van Raalte. 1975-1980, 124
    - Jhr. J.A. de Ranitz. 1952-2003, 125; 1 pak
    - R.P.H. Ritter. 1969-1983, 126
    - E.J.Ph. Roberts. 1981-1983, 127
    - J. Rookmaker. 1965-1979, 128; 1 pak
    - M.J. Rosenberg Polak. 1954-1974, 129
    - J.H. van Roijen en J.H.R.D. van Roijen. 1945-1985, 130; 1 pak
    - M.H.J.Ch. Rutten. 1972-1980, 131
    - J.E. Schaap. 1966-1970, 132
    - C.J. van Schelle. 1970-1979, 133
    - H. Scheltema. 1955-1980, 134; 1 pak
    - C.W.A. Schurmann. 1960-1994, 135
    - D.U. Stikker. 1960-1973, 136
    - M. van der Stoel. 1978-1985, 137
    - Jhr. E.O. van Suchtelen. 1964-1966, 138
    - A.R. Tammenoms Bakker. 1960-1978, 139
    - W. Thorn Leeson. 1964-1974, 140
    - C.T.F. Thurkow. 1964-1967, 141
    - Drs. B.J. Udink. 1969-1995, 142
    - J. Varekamp. 1977-1980, 143
    - Dr. J. Vixseboxse. 1958-1975, 144
    - J.M. Vos. 1986-1988, 145
    - J.L. Voûte. 1950-1958, 146
    - Jhr. H.F.L.K. van Vredenburch. 1950-1970, 147
    - C. Vreede. 1949-1973, 148
    - A.C. Vroon. 1949-1973, 149
    - A. de Waal. 1973-1977, 150
    - C.J. Wackwitz. 1979-1981, 151
    - K. Westerhoff. 1978, 152
  - Correspondentie betreffende diverse onderwerpen., 1948-2005; 153-156; 4 pakken
    Alfabetisch geordend op achternaam van de correspondent
    - A tm L 1948-2005, 153
    - M tm Q 1945-2005, 154
    - R tm S 1950-2005, 155
    - T-Z 1949-2002, 156
- Overige, IV.
  - Speeches en telegrammen, (1938) 1964-1983; 157; 1 omslag
    Telegrammen zijn voornamelijk gericht aan het Koninklijk Huis (felicitaties)
  - Felicitaties., 1958-1978; 158-161; 4 omslagen
    - Benoeming tot Officier in de Orde van Oranje Nassau. 1958, 158
    - Benoeming tot SG van het ministerie van Buitenlandse Zaken. 1968, 159
    - Benoeming tot ambassadeur van Australië in Canberra. 1977, 160
    - Ontvangst Koninklijke Onderscheiding, Commandeur in de Orde van Oranje Nassau. 1978, 161
  - Foto van de boekpresentatie 'Van Plein tot Apenrots, ambtenaar van de Buitenlandse Dienst'., 2003; 162